臺灣高等法院刑事裁定
109年度抗字第2014號
抗  告  人
即  被  告  NHANTUMBO CHARLES JOSSEFA（莫三比克籍）




上列抗告人因詐欺案件，不服臺灣新北地方法院中華民國109年1
1月4日延長羈押之裁定（109年度訴字第826號），提起抗告，本
院裁定如下：
    主  文
抗告駁回。
    理  由
一、原裁定意旨略以：抗告人即被告NHANTUMBO CHARLES JOSSEF
    A（下稱被告）因詐欺等案件，經原審於民國109年8月10日
    訊問被告後，以被告犯罪嫌疑重大，且被告前因犯共同詐欺
    取財未遂遭判處有期徒刑9月，執行完畢後，本次又再遭查
    獲，被告偵查中陳述不同地址，且其所述與檢察官偵辦中之
    另案被告所述有諸多不符，仍待審理時交互詰問釐清，有事
    實足認被告有逃亡之虞及有事實足認有勾串共犯或證人之虞
    ；另被告前因詐欺取財未遂後再犯本案罪嫌，涉嫌重大，已
    知被害人至少2人，詐騙金額甚高，依被告所述情節僅需通
    訊設備即可再犯，有事實足認有反覆實施加重詐欺取財之虞
    ，認被告有刑事訴訟法第101條第1項第1款、第2款，及同法
    第101條之1第1項第7款之情形，且有羈押之必要，而裁定予
    以羈押，並禁止接見、通信。茲羈押期限即將屆滿，經原審
    於109年11月3日訊問被告，並聽取被告及辯護人之意見，依
    被告之供述及卷內各項證據資料，堪認被告涉犯加重詐欺等
    罪嫌重大，且被告經內政部移民署於109年3月7日執行驅逐
    出境未果後，並未居住於限定住居所，而係另行租屋居住，
    警詢時又陳述2個不同之居住地址，經警搜索扣得大量現金
    、護照、高鐵、臺鐵、統聯車票、6支手機，有事實足認有
    逃亡之虞；又被告於準備程序中已聲請傳喚另案被告即證人
    到庭交互詰問，尚待本院審理以釐清事實，被告迄今仍否認
    全部犯行，有事實足認被告有勾串共犯、證人之虞；且被告
    前因詐欺取財未遂服刑完畢後又再犯本案罪嫌，有事實足認
    有反覆實施同一犯罪之虞，若命被告具保、責付或限制住居
    等侵害較小之手段，均不足以確保日後審判、執行之順利進
    行或防止其再犯，其羈押之原因及必要性均仍存在，有繼續
    羈押及禁止接見通信之必要，應自109年11月10日起，延長
    羈押期間2月，並禁止接見，通信等語。
二、抗告意旨略以：被告曾遭判有期徒刑9月，但並未被關，請
    檢調單位查明此事；其二，對於陳述不同居住地址，已經多
    次說明，一個住址是新的，一個是舊的，而新住址已於109
    年3月15日和109年3月30日向移民署陳述報告並簽名，也在1
    09年11月3日的訊問庭上經由律師提供可以限制住居的地址
    ，被告亦願意配合法院一切安排、限制住居、限制出境出海
    ，並願意以現金新臺幣（下同）15萬元具保，如法院同意，
    請允許被告打電話請檢調單位及法院調查對被告有利之證據
    。另外，關於被告擁有2本護照乙事，係因一本已經過期，
    另一本係請家人自南非寄送過來；被告被扣案之手機裡皆有
    證據；警察所發現之大量現金、高鐵、臺鐵、統聯車票，以
    及大量手機、貨幣，係因被告是來臺灣做生意，其擁有倉庫
    存放貨物，住址在上述手機拍攝照片裡，此案非被告所為，
    懇請檢調單位能協助調查被告所需要的證據云云。
三、按被告經法官訊問後，認為犯罪嫌疑重大，且有事實足認有
    刑事訴訟法第101條第1項各款所定情形，而有羈押之必要者
    ，得羈押之；次按被告經法官訊問後，認為犯刑法第339條
    、第339條之3之詐欺罪，其嫌疑重大，有事實足認為有反覆
    實行同一犯罪之虞，而有羈押之必要者，得羈押之，刑事訴
    訟法第101條之1第1項第7款亦有明文。又羈押被告，偵查中
    不得逾2月，審判中不得逾3 月。但有繼續羈押之必要者，
    得於期間未滿前，經法院依刑事訴訟法第101條或第101條之
    1之規定訊問被告後，以裁定延長之，同法第108條第1項亦
    有明文規定。再按羈押之目的，在於確保刑事偵查、審判程
    序之完成及刑事執行之保全。被告有無繼續羈押之必要，應
    許由法院斟酌訴訟進行程度及其他一切情事而為認定（最高
    法院46年度台抗字第6號裁定意旨參照）。故被告有無羈押
    之必要，法院僅須審查被告犯罪嫌疑是否重大、有無羈押原
    因、以及有無賴羈押以保全偵審或執行之必要，由法院就具
    體個案情節予以斟酌決定，如就客觀情事觀察，法院許可羈
    押之裁定或延長羈押之裁定，在目的與手段間之衡量並無明
    顯違反比例原則情形，即無違法或不當可言（最高法院106
    年度台抗字第578號裁定意旨參照）。
四、經查：
　㈠被告因詐欺等案件，經檢察官提起公訴，被告經原審訊問後
    ，雖坦承於109年4月14日有向馬慧懿取款，而尚未取得款項
    ，惟否認加入成員包含「MR.」、「程漢」等人之詐騙集團
    ，擔任取款車手之角色。然依據證人馬慧懿之證述：伊將帳
    戶借給MR.，MR.會告訴伊並叫伊去幫忙提領款項，並要伊將
    款項交被告，被告多次向其拿取款項等語；證人畢美楹亦證
    稱：詐騙集團MR.叫伊去提領現金交給黑人男子，或將錢轉
    帳香港帳戶，且伊多次將提領之款項交予被告等語；且被告
    於審理中皆未能清楚交代係何人指示其前往取款及指示其前
    往之人之真實身分及聯絡方式，並有手機軟體通訊監察譯文
    、手機LINE截圖及傳送照片等資料在卷可稽，是依被告、證
    人供述及卷內相關證據資料，足認被告涉犯刑法第339條第1
    項詐欺取財罪，罪嫌確屬重大。至於被告固辯稱其不知所取
    得詐欺取財所得之贓款等語，然對於被告羈押與否之審查，
    其目的既僅在判斷有無實施羈押強制處分之必要，並非認定
    被告有無犯罪之實體審判程序，關於羈押之要件，即無須經
    嚴格證明，以經釋明而得以自由證明為已足，依據起訴書所
    載之各項證據，既已釋明被告涉犯上開罪行之重大犯罪嫌疑
    ，即符合犯罪嫌疑重大之要件；至於被告是否成立犯罪，乃
    將來本案審理時應予調查判斷之問題。
　㈡被告為外國人士，持有外國護照，於國內居無定所，經內政
    部移民署109年3月7日執行驅逐出境事宜時，拒絕登機，致
    執行驅逐出境未果，而經限定住居所（含出所後住居處所）
    於關愛之家協會-文山區（地址：臺北市○○區○○路0段000號
    ），嗣經變更為臺北市○○區○○○○○○○地○○○○市○○區○○街00號
    ），此有內政部移民署109年8月20日移署北字第1090084129
    號函及內政部移民署廢止收容處分受處分人報到紀錄表（下
    稱紀錄表）在卷可佐。然與被告因涉犯本案，經警方持搜索
    票搜索居住之地址即新北市○○區○○○路00號8樓（下稱搜索扣
    押地址）已有不同；又被告於警詢及原審訊問時，其所稱居
    住之樓層又前後不一，被告稱新住址已於109年3月15日和10
    9年3月30日向移民署陳述報告並簽名，惟依紀錄表所示，被
    告於108年3月至109年3月期間，並未告知並登載有更換住址
    至搜索扣押地址；且據紀錄表所示，被告於108年7月20日雖
    有更換住居所至輔仁大學附近摩斯漢堡店樓上之情事，亦與
    前揭搜索扣押地址不同。是以，被告顯已未居住於前揭內政
    部移民署限定住居處所，並有頻繁更換住居所之事實，衡諸
    被告犯本案前曾因詐欺案件為有罪判決確定，及被告係非法
    居留本應驅逐出境，已有拒絕執行而有違背法院判決效力、
    經常遷移變更住居所之客觀事實，即有事實足認被告有逃亡
    之虞；另被告矢口否認擔任取款車手之角色，且「MR.」、
    「程漢」等其餘共犯尚未到案，且被告於準備程序中，已聲
    請傳喚另案被告即證人到庭交互詰問，此部分仍尚待原審審
    理以釐清事實，而依據前揭被告供述變更地址歧異情況，亦
    足認在原審尚未進行證人交互詰問、證據調查程序前，被告
    仍非無勾串共犯及證人之虞；另參以被告所涉犯行次數、被
    害金額非低，且依其前案紀錄表所載，亦有相同案由之案件
    ，經提起公訴並經法院判決有罪確定，足認有反覆實施同一
    犯罪之虞。是本案被告確有刑事訴訟法第101條第1項第1款
    、第2款、同法第101條之1第1項第7款之羈押原因；再審酌
    國家刑罰權遂行之公益考量，及被告所犯情節、所侵害之法
    益、本案目前訴訟程序之進行，以及被告人身自由之限制等
    情，縱依比例原則予以衡量，亦難以具保、責付、限制出境
    出海、限制住居或定期報到等方式替代，況被告亦無刑事訴
    訟法第114條各款所列之情形，足認被告有羈押並禁止接見
    、通信之必要性。
　㈢原裁定依卷內客觀事證斟酌，認被告有刑事訴訟法第101條第
    1項第1款、第2款、同法101條之1第1項第7款規定之羈押原
    因，且有羈押必要，而裁定延長羈押並禁止接見、通信，經
    核於目的與手段間之衡量，並無明顯違反比例原則情形，亦
    無違法或不當可言。被告執前詞指摘原裁定不當，所執理由
    尚不足以推翻原羈押裁定之適法性，本件抗告為無理由，應
    予駁回。
據上論斷，應依刑事訴訟法第412條，裁定如主文。
中　　華　　民　　國　　109 　年　　11　　月　　30　　日
                  刑事第十三庭審判長法  官  王國棟
                                    法  官  曹馨方
                                    法  官　呂煜仁
以上正本證明與原本無異。
不得再抗告。
                                    書記官　林廷佳
中　　華　　民　　國　　109 　年　　11　　月　　30　　日